【裁判字號】    90,上訴,3639
【裁判日期】    901218
【裁判案由】    毒品危害防制條例等
【裁判全文】
臺灣高等法院刑事判決                            九十年度上訴字第三六三九號
    上  訴  人
    即  被  告  甲○○
    指定辯護人  本院公設辯護人
右上訴人因違反毒品危害防制條例等案件，不服臺灣桃園地方法院九十年度訴字第九
九七號，中華民國九十年九月二十六日第一審判決（起訴案號：臺灣桃園地方法院檢
察署九十年度偵字第七四七六號）提起上訴，本院判決如左：
    主  文
原判決撤銷。
甲○○運輸第一級毒品，處有期徒刑拾貳年。扣案海洛因壹包（內含肆小包，合計檢
驗後淨重柒拾玖點壹公克，包裝重陸點肆貳公克）沒收銷燬之，休閒鞋壹雙沒收。
    事  實
一、甲○○為供自己施用，於民國九十年四月二十八日，在中國大陸福州市，以人民
    幣一萬七千元代價，向年籍姓名均不詳綽號「阿勇」之大陸成年男子，購入第一
    級毒品海洛因五小塊，在大陸地區自行施用些許（施用部分，檢察官另行處理）
    外，於要返回臺灣地區時，竟另行基於自大陸地區運輸第一級毒品海洛因入境供
    自己施用之犯意，將所剩之海洛因搗碎後以其所有之塑膠袋分裝為四小包（合計
    檢驗後淨重七十九點一三公克，包裝重六點四二公克）再以塑膠袋包裝成一包，
    夾藏在其所有之白色休閒鞋內，以利運輸，於同年五月四日取道澳門，搭乘復興
    航空ＧＥ－三五二號班機返台，未經許可，私運前揭海洛因入境桃園中正國際機
    場。旋於當日下午三時三十分許，通關時，在中正國際機場北邊海關入境辦公室
    為財政部台北關稅局會同法務部調查局桃園縣調查站人員當場查獲，並扣得其所
    運輸之毒品海洛因一包（內含四小包，合計檢驗後淨重七十九點一三公克，包裝
    重六點四二公克）、其所有供夾藏運輸海洛因所用之白色休閒鞋一雙。
二、案經法務部調查局桃園縣調查站移送台灣桃園地方法院檢察署檢察官偵查起訴。
    理  由
一、上訴人即被告甲○○對於因供自已施用，在中國大陸福州市（關於購入時間，被
    告於九十年五月四日調查人員偵訊時供稱九十年四月二日下午；嗣於九十年五月
    十五日調查人員偵訊時改稱九十年五月二日下午；而於九十年五月十五日檢察官
    偵訊時供稱確實係九十年四月二十八、二十九日買的；而於本院九十年十一月二
    十二日調查時供稱九十年四月二十八日買的，以其在本院所為明確之供述為可採
    ），以人民幣一萬七千元代價，向年籍姓名均不詳綽號「阿勇」之大陸成年男子
    ，購入第一級毒品海洛因一包，在大陸地區自行施用些許外，於要返回臺灣地區
    時，為供自己施用，將所剩之海洛因分裝為一包（內含四小包，合計驗後淨重七
    十九點一三公克，包裝重六點四二公克）後，夾藏在其所有之白色休閒鞋內，於
    同年五月四日取道澳門，搭乘復興航空ＧＥ－三五二號班機返台，入境桃園中正
    國際機場，於當日下午三時三十分許，通關時，中正國際機場北邊海關入境辦公
    室為財政部台北關稅局會同法務部調查局桃園縣調查站人員當場查獲，並扣得海
    洛因一包（內含四小包）（合計檢驗後淨重七十九點一三公克，包裝重六點四二
    公克）、其所有供夾藏海洛因所用之白色休閒鞋一雙之事實，迭據其於偵查時、
    原審及本院審理中坦承不諱。惟扣案之海洛因一包（內含四小包）移送書載為毛
    重八十五公克，起訴書載為淨重八十五公克，惟經檢察官送請法務部調查局鑑驗
    結果，合計（檢驗後）淨重七十九．一三公克，包裝重六．四二公克，認均含海
    洛因成分，純度百分之二十八點五一，有該局出具之鑑定通知書一份附於偵查卷
    第二十八頁可稽。並有照片一張（海洛因毒品之照片附於偵查卷第十三、十四頁
    之間）、扣案海洛因一包（內含四小包）、白色休閒鞋一雙可資佐證。關於扣案
    海洛因之重量自應以法務部調查局鑑驗結果為依據。被告之尿液經檢驗雖嗎啡類
    毒品，呈陰性反應，有法務部調查局出具之鑑定通知書附於偵查卷第二十七頁可
    參，惟係因距離施用時間較久或施用份量較少所致，尚難認其此部分所供為不實
    ，參以扣案之毒品純度較低，如出售利潤較小，被告供稱係供己施用而購入，尚
    屬可採。惟其否認有運輸毒品之犯意，辯稱：伊帶回海洛因是供自己用，無運輸
    之犯意云云。其辯護人雖以：運輸毒品之成立與否，當以客觀情形判斷，而不能
    以是否是國際間或有無通過海關來認定，再者運輸乃係就他人之物故為轉運輸送
    而言，若係就自己所有之物隨身攜帶返回，除其行為合於其他規定之處罰外，要
    無運輸罪責可言，本條例（肅清煙毒條例）所稱之運輸，不以國外輸入國內或國
    內輸出國外為限，其在國內運輸亦屬之。零星夾帶或短途持送者，得斟酌實際情
    形，依持有煙毒論科（司法院院解字第三五四一號解釋參照）。而此解釋係指無
    運輸或販賣之意圖單純持有煙毒者而言（司法院院解字第三八五三號解釋參照）
    。又毒品危害防制條例第四條第一項所規範之行為，如同刑法第二十章之鴉片罪
    章，均係製造、運輸及販賣。其運輸乃製造後販賣或再販賣前之行為。被告始終
    供稱其持有海洛因係供自己施用，被告持送毒品僅係方便自己施用，所犯持有毒
    品應係單純持有，而被告亦犯施用毒品罪，為被告所不否認，亦為原審認定之事
    實，則其持有毒品之階段行為應吸收於施用毒品罪，似不應另論罪。參照司法院
    院解字第三五四一、三八五三號解釋，尚難認其應成立運輸毒品之犯行，臺灣高
    等法院八十四年度上訴字第一九五六號、八十五年度上訴字第二三八三號刑事判
    決亦同此見解等詞為被告辯護。惟按司法院院解字第三五四一號解釋係指無運輸
    或販賣之意圖，單純持有煙毒而言，並非謂凡零星挾帶或短途持送煙毒者，不問
    其犯意如何，概論以持有煙毒之罪（司法院院解字第三八五三號解釋參照）；又
    依最高法院八十二年度第三次刑事庭會議決議，「運輸」不以為他人輸送為必要
    ，即為自己輸送者亦包括在內。而毒品為管制進出口物品，私運管制物品進口罪
    之「私運」行為，係指未經許可而運輸之謂。被告自大陸地區經澳門私自運輸毒
    品入境，目的縱係為供自己施用，然其既有私自運輸之犯意，揆諸上引解釋及決
    議之意旨，除犯私運管制物品進口罪外，尚應同時成立運輸毒品罪。雖本院於其
    他個案所表示之見解，有異於此，惟依最高法院就「運輸」毒品，包括為自己運
    輸之實務見解，及政府嚴令杜絕毒品來源制定毒品危害防制之專法，參以被告為
    圖運輸毒品來臺，將購得之海洛因予以搗碎分裝後，夾帶於休閒鞋內，其於施用
    之外，顯另有走私及為自己運輸海洛因之犯意，被告及其辯護人以無運輸毒品之
    犯意所為辯解，尚非可採。綜上所述，本件事證明確，被告犯行洵堪認定。
二、按自大陸地區私運物品進入臺灣地區，以私運物品進口論，適用懲治走私條例規
    定處斷，該條例第十二條定有明文。次按海洛因屬毒品危害防制條例第二條第一
    項第一款規定之第一級毒品，非經許可，不得持有、運輸；且係行政院發布之「
    懲治走私條例公告管制物品項目及其數額」甲項第四款規定之毒品危害防制條例
    所列之毒品，為管制進出口物品。核被告所為，係犯毒品危害防制條例第四條第
    一項之運輸第一級毒品罪，及懲治走私條例第二條第一項之私運管制物品進口罪
    。公訴人認被告所犯私運管制物品進口罪部分僅達未遂程度，雖非無見，然所謂
    進出口是否既遂，應以出入國界為斷，此有最高法院四十年三月十九日刑庭總會
    決議可資參照。查被告係通關時，中正國際機場北邊海關入境辦公室被查獲，已
    入國界，自係既遂，公訴人此部分所述，尚難採取，併予敘明。被告因運輸而持
    有海洛因之低度行為為運輸之高度行為所吸收，不另論罪。其一次私運海洛因進
    口，係一行為同時觸犯上開二罪名之想像競合犯，依刑法第五十五條從一重之運
    輸第一級毒品罪處斷。另查被告於被捕後，雖向調查人員供出數宗毒品來源，惟
    其中彭春風部分旋由內政部警政署刑事警察局另行循線破獲，至其餘「楊姓」、
    「潘姓」毒品來源固有相當可信度，然尚在布線追查中，此經證人即調查員劉伯
    岳結證明確，並有內政部警政署刑事警察局九十年八月二十七日（九０）刑偵六
    （三）字第一八０二七二號函及所附彭春風毒品案移送書可稽，是被告所供毒品
    來源，顯未包括本件毒品來源「阿勇」在內，自難認已合於毒品危害防制條例第
    十七條之減刑規定；且承辦調查人員亦未因其供述，而破獲毒品案件，是被告尚
    難依上開規定予以減刑。惟上開減刑規定目的係在追查打擊毒品供應之來源，而
    被告所供出其另所知之毒品來源多達三宗，且均有相當之可信度，雖不符毒品危
    害防制條例第十七條之減刑規定，惟以本件被告為自己運輸海洛因係為供施用，
    對社會危害較小，其犯罪之情狀，在客觀上足以引起一般同情，如依毒品危害防
    制條例第四條第一項之運輸第一級毒品罪，處最低法定刑即無期徒刑，衡情猶嫌
    過重，爰依刑法第五十九條規定，減輕其刑。
三、原審據以論罪科刑，雖非無見。惟查（一）被告於向年籍姓名均不詳綽號「阿勇
    」之大陸成年男子，購入海洛因後，曾在大陸地區自行施用些許（施用部分，檢
    察官另行處理），始將之分裝為四小包後夾藏在其所有之休閒鞋內，據被告供明
    ，且扣案海洛因一包（含四小包）係合計檢驗後淨重七十九點一三公克，包裝重
    六點四二公克，則合計檢驗後連包裝重（即毛重）為八十五點五五公克。惟原判
    決認定被告於購入後，即將之分裝為四小包後夾藏在其所有之休閒鞋內，扣案海
    洛因四小包合計驗前毛重八十五公克，已有未合。（二）原判決關於被告私運管
    制物品進口之事實記載為「於同年五月四日取道澳門，搭乘復興航空ＧＥ－三五
    二號班機返台，而非法運輸上開毒品海洛因。旋於當日下午四時三十分許，在通
    關時為海關人員查獲當場」，亦嫌過於簡略，尚欠明確。且查獲之時間應係九十
    年五月四日下午三時三十分許，原判決載為同日下午四時三十分許，亦有未洽。
    被告上訴意旨否認有運輸毒品之犯意及指摘原審量判太重，雖無理由，惟原判決
    既有可議，自應由本院予以撤銷改判。爰審酌被告之前僅有一次傷害前科，有本
    院被告全國前案紀錄表附卷可稽，其犯罪之動機、手段，運輸海洛因之數量，其
    在海關時即被查獲及其犯罪後態度尚稱良好等一切情狀，量處如主文第二項所示
    之刑。扣案海洛因一包（內含四小包，合計檢驗後淨重七十九點一三公克，包裝
    重六點四二公克），海洛因係毒品，用來裝海洛因之屬被告所有之塑膠袋與毒品
    已無法分離，均依毒品危害防制條例第十八條第一項前段規定，沒收銷燬之；扣
    案休閒鞋一雙為被告所有，據其供明，係被告供犯運輸毒品罪所用之物，依同條
    例第十九條第一項規定沒收。
據上論斷，應依刑事訴訟法第三百六十九條第一項前段、第三百六十四條、第二百九
十九條第一項前段，毒品危害防制條例第四條第一項、第十八條第一項前段、第十九
條第一項，懲治走私條例第二條第一項、第十二條，刑法第十一條、第五十五條、第
五十九條，判決如主文。
本案經檢察官林炳雄到庭執行職務
中      華      民      國    九十      年      十二    月     十八     日
                              臺灣高等法院刑事第三庭
                                  審判長法  官  張  連  財
                                        法  官  張  傳  栗
                                        法  官  李  英  勇
右正本證明與原本無異。
如不服本判決應於收受送達後十日內向本院提出上訴書狀，其未敘述上訴之理由者並
得於提起上訴後十日內向本院補提理由書（均須按他造當事人之人數附繕本）。
                                        書記官  倪  淑  芳
中      華      民      國    九十      年      十二    月      十九    日
附錄本案論罪科刑法條全文
毒品危害防制條例第四條
製造、運輸、販賣第一級毒品者，處死刑或無期徒刑；處無期徒刑者，得併科新臺幣
一千萬元以下罰金。
製造、運輸、販賣第二級毒品者，處無期徒刑或七年以上有期徒刑，得併科新台幣七
百萬元以下罰金。
製造、運輸、販賣第三級毒品者，處五年以上有期徒刑，得併科新臺幣五百萬元以上
罰金。
製造、運輸、販賣專供製造或施用毒品之器具者，處一年以上七年以下有期徒刑，得
併科新臺幣一百萬元以下罰金。
前四項之未遂犯罰之。
懲治走私條例第二條
私運管制物品進口、出口逾公告數額者，處七年以下有期徒刑，得併科七千元以下罰
金。
以犯前項之罪為常業者，處三年以上十年以下有期徒刑，得併科一萬元以下罰金。
第一項之未遂犯罰之。
第一項所稱管制物品及其數額，由行政院公告之。


司法院資訊處製作；財團法人民間司法改革基金會備份。
